【裁判字號】    98,司財管,2
【裁判日期】    980821
【裁判案由】    指定遺產管理人
【裁判全文】
臺灣台中地方法院民事裁定             98年度司財管字第2號
聲  請  人  遠東國際商業銀行股份有限公司
法定代理人  乙○○
代  理  人  丁○○
上列聲請人聲請選任被繼承人甲○○遺產管理人事件，本院裁定
如下：
    主  文
聲請駁回。
聲請程序費用壹仟元由聲請人負擔。
    理  由
一、本件聲請意旨略以：被繼承人甲○○生前向聲請人辦理借款
    未依約清償，嗣於民國九十七年十月七日死亡，惟其所有繼
    承人均已拋棄繼承，而其親屬會議亦未於法定期間內選定遺
    產管理人，致聲請人無法對被繼承人之財產主張權利，聲請
    人為債權人，基於利害關係人地位，爰依法聲請為被繼承人
    選任遺產管理人云云，並提出本院家事法庭函文、貸款契約
    （以上均影本）、繼承系統表、戶籍謄本等件為證。
二、按繼承開始時，繼承人之有無不明，而無親屬會議或親屬會
    議未於一個月內選定遺產管理人者，利害關係人得聲請法院
    選任遺產管理人，民法第一千一百七十八條第二項固定有明
    文。惟退除役官兵死亡而無繼承人、繼承人之有無不明或繼
    承人因故不能管理遺產者，由主管機關管理其遺產，此為臺
    灣地區與大陸地區人民關係條例第六十八條第一項所明定，
    行政院國軍退除役官兵輔導委員會並依同條第三項規定，訂
    有退除役官兵死亡無人繼承遺產管理辦法，依該辦法第4條
    規定，亡故退除役官兵遺產，由該輔導會所屬安置機構為遺
    產管理人，亡故退除役官兵未安置者，以其住所地退除役官
    兵服務機構為遺產管理人。故被繼承人如屬退除役官兵者，
    自應依上開規定，以各該機構為法定之遺產管理人，法院不
    得再依前述民法規定，另行選任遺產管理人（最高法院八十
    八年度臺抗字第四五五號裁判參照）。
三、經查，本件被繼承人甲○○之繼承人均於九十七年十月十七
    日向本院聲明拋棄繼承權，並經本院准予備查等情，業經本
    院依職權調閱九十七年度繼字第二三二三號卷核閱無誤。另
    據被繼承人生前之配偶丙○○到院表示甲○○生前係退伍軍
    人（參照本院九十八年六月十七日訊問筆錄），並有國防部
    參謀本部人事參謀次長室之國人勤務字第○九八○○一○一
    一三號函在卷可證，故本件被繼承人甲○○既為退除役官兵
    ，依前開說明，應由被繼承人設籍地所屬安置機構或行政院
    國軍退除役官兵輔導委員會所屬之退除役官兵服務機構為甲
    ○○之法定遺產管理人，聲請人聲請本院選任遺產管理人，
    於法自有未合，應予駁回。
四、依非訟事件法第二十一條第一項前段、第二十四條第一項，
    裁定如主文。
中    華    民    國    98    年    8    月    21    日
                  家事法庭    司法事務官  蔡秉芳
如不服本件裁定，得於裁定書送達之翌日起十日內，以書狀敘述
理由，向本庭提起抗告。並應繳納抗告費新台幣一千元。
中    華    民    國    98    年    8     月    21    日
                                書  記  官  蔡萍萍


司法院資訊處製作；財團法人民間司法改革基金會備份。
